臺灣屏東地方法院民事判決　　　　　　　　100年度建字第4號
原　　　告　茂信營造有限公司
法定代理人　李碧玲
原　　　告　鄭登城即宏成土木包工業
共　　　同
訴訟代理人　鄭正義
被　　　告　屏東縣春日鄉公所
法定代理人　陳昭忠
訴訟代理人　鄭明達律師
上列當事人間請求給付工程款事件，本院於民國100 年11月10日
言詞辯論終結，判決如下：
    主  文
被告應給付原告茂信營造有限公司新臺幣玖拾玖萬玖仟壹佰捌拾
貳元，又應給付原告鄭登城即宏成土木包工業新臺幣肆拾肆萬捌
仟陸佰玖拾伍元。
訴訟費用由被告負擔。
    事實及理由
一、原告主張：鄭登城即宏成土木包工業（下稱宏成土木包工業
    ）與茂信營造有限公司（下稱茂信營造公司）分別於民國96
    年11月27日及96年12月4 日承攬被告發包之「春日鄉力里簡
    易運動設施工程」（下稱簡易運動設施工程）及「春日鄉力
    里國小風雨球場工程（第二次）」（下稱風雨球場工程），
    工程預定竣工日分別為97年3 月31日及97年10月30日。渠等
    於履約過程因屋頂彩色鋼板須施作0.6 公分厚之礦纖板，該
    規格在市面上難以取得，遂向被告反應採購困難，迭經停工
    、協調及調解仍無法解決爭議，迄99年1 月20日被告發函徵
    詢渠等願否就屋頂鋼板爭議部分辦理解約，無爭議部分依約
    辦理結算，經兩造同意後，渠等不再施作有爭議之屋頂鋼板
    。詎辦理結算後，被告竟以渠等逾工程預定竣工日未完工為
    由，對茂信營造公司及宏成土木包工業分別處逾期違約金新
    臺幣（下同）99萬9,182 元及44萬8,695 元，惟屋頂鋼板之
    爭議既經兩造合意不再施作，渠等並無違約之情事，被告不
    得自結算工程款扣抵逾期違約金，爰依承攬契約請求被告給
    付工程款等語，並聲明：被告應給付茂信營造公司99萬9,18
    2 元，又應給付宏成土木包工業44萬8,695 元。
二、被告則以：宏成土木包工業承攬之簡易運動設施工程與茂信
    營造公司承攬之風雨球場工程，依約應分別於97年3 月31日
    及97年10月30日前完成全部工程，惟迄99年2 月26日兩造就
    屋頂鋼板爭議部分辦理解約，無爭議部分辦理結算，原告仍
    未完成全部工程，伊自得依約於結算工程款扣抵茂信營造公
    司之逾期違約金99萬9,182 元及宏成土木包工業之逾期違約
    金44萬8,695 元等語，資為抗辯，並聲明：原告之訴駁回。
三、兩造經本院整理下列不爭執事項並協議簡化爭點，結果如下
    ：
  (一)宏成土木包工業與被告於96年11月27日訂有簡易運動設施工
    程契約，宏成土木包工於96年12月7 日開工，工程預定於97
    年3 月31日竣工，嗣後兩造同意「工程結算明細表」工程項
    目第27、28項（即屋面彩色鋼板、汎水收邊板）宏成土木包
    工業毋庸施作後結算工程款為224 萬3,476 元，被告並以宏
    成土木包工業逾期完工為由，對於宏成土木包工業處逾期違
    約金44萬8,695元。
  (二)茂信營造公司與被告於96年12月4 日訂有風雨球場工程契約
    ，工程預定於97年10月30日竣工，嗣後兩造同意「工程結算
    明細表」工程項目第20至23項（即牆面消光企口板、屋面汎
    水收邊板、牆面汎水收邊、屋面彩色鋼板）茂信營造公司毋
    庸施作後結算工程款為499 萬5,914 元，被告並以茂信營造
    公司逾期完工為由，對於茂信營造公司處逾期違約金99萬9,
    182 元。
  (三)茂信營造公司因反應屋頂彩色鋼板採購困難，經協調後仍無
    法解決，於97年8 月18日向被告申請停工，經被告於97年8
    月22日核准停工，表示待屋頂彩色鋼板確定後再通知復工，
    嗣被告於97年10月15日通知茂信營造公司復工，並限期於97
    年10月31日完工，茂信營造公司於97年底向行政院公共工程
    委員會申請調解而不成立。被告復於98年7 月16日因屋頂彩
    色鋼板爭議，向屏東縣政府請求核准辦理變更設計，並於98
    年9 月17日通知莊景芳建築師事務所辦理變更設計。
四、本件爭點：(1)茂信營造公司承攬風雨球場工程是否有遲延完
    工，而應賠償被告逾期違約金？(2)宏成土木包工業承攬簡易
    運動設施工程是否有遲延完工，而應賠償被告逾期違約金？
    經查：
  (一)本件被告雖抗辯茂信營造公司逾期完工，依約得處逾期違約
    金99萬9,182 元云云，惟據證人即公所承辦人葉西珍證述：
    97年間因原告表示屋頂鋼板及必須鋪設於鋼板下0.6 公分防
    火礦纖板採購困難，公所即向莊景芳建築師事務所反應，建
    築師表示必須按照設計規格施作，當時訪價結果每平方公尺
    約650 到700 元，仍在契約單價內，所以又通知原告復工，
    但是當時訪價之規格只有鋼板，卻沒有包括防火礦纖板。原
    告復工後，仍然反應採購困難，98年再度訪價時廠商之報價
    為每平方公尺鋼板700 元、礦纖板500 元，合計1,200 元，
    訪價結果高於契約單價（1 平方公尺930 元），因此公所便
    通知莊景芳建築師辦理變更設計，但是建築師表示他們設計
    是比較好的，最後也沒有辦理變更設計，於是公所就請示縣
    政府就屋頂鋼板爭議部分不要施作，沒有爭議部分辦理結算
    等語（本院卷第58頁背面），顯然風雨球場工程於預定竣工
    日後，兩造仍持續協調處理屋頂鋼板之爭議，被告甚且要求
    建築師辦理變更設計，則承攬人自無可能於97年10月30日前
    施作屋頂鋼板。又被告確曾向莊景芳建築師事務所表示屋頂
    鋼板因設計材料，南部疑似僅兩家銷售廠商似有抬高價格，
    售價比設計價格超出許多，所設計之材料似有浪費公帑嫌疑
    ，且礦纖板規格目前只有60公分60公分，所設計之屋頂橫
    樑跨距為90公分，致使礦纖板無法跨距施作，疑似無實際訪
    查目前市場材料，並質疑設計材料有特定銷售廠商，非一般
    市場可購買，預算單價未實際編列，要求辦理變更設計等情
    ，此有公所98年10月27日春鄉財字第0980009805號函可參，
    足見確有原告所述屋頂鋼板採購困難之情事，則承攬人未能
    取得符合設計規格之材料施作，並無可歸責之事由。再者，
    證人葉西珍亦證稱：茂信營造公司承攬之工程雖然沒有申報
    完工，但至預定竣工日確實僅餘屋頂鋼板未施作等語（本院
    卷第59頁背面），可見工程於97年10月30日預定竣工日前，
    除有爭議之屋頂鋼板部分外，其餘工作項目已施作完畢，而
    茂信營造公司並無可能於預定竣工日前施作屋頂鋼板，且未
    能取得符合設計規格之材料施作，亦無可歸責之事由，已如
    前述，兩造復合意有爭議之屋頂鋼板部分，承攬人無庸施作
    而結算工程款，則茂信營造公司並無逾期完成工作之情事，
    被告抗辯茂信營造公司逾期完工，依約得處逾期違約金99萬
    9,182 元云云，並無可採。
  (二)被告雖抗辯宏成土木包工業逾期完工，依約得處逾期違約金
    44萬8,695 元云云，惟按工作之完成與工作有無瑕疵，係屬
    兩事，此就民法第490 條及第494 條參照觀之，不難索解，
    是定作人於承攬人完成工作時，雖其工作有瑕疵，仍無解於
    應給付報酬之義務，僅定作人得定相當期限請求承攬人修補
    ，如承攬人不於所定期限內修補瑕疵，或拒絕修補，或其瑕
    疵不能修補者，定作人得依民法第494 條之規定請求減少報
    酬而已（最高法院73年度台上字第2814號判決意旨參照）。
    經查，宏成土木包工業曾向公所申報完工，表示所承攬之工
    程已於97年3 月18日全部完工，請求派員驗收，此有宏成土
    木包工業97年5 月14日宏成字第ＨＣ9602009 號函可稽，該
    份函文並經公所承辦人簽准以97年3 月18日為竣工日，被告
    雖稱承辦人員係依函文記載之日期簽具97年3 月18日竣工之
    意見，並非表示宏成土木包工業已於97年3 月18日完工，然
    觀之被告於97年7 月8 日辦理驗收後通知承攬人改善之項目
    諸如：劃線工程部分未施作、壘包座及投手丘高度不符、設
    備功能未測試、司令台階梯不符、屋瓦不符（指屋頂鋼板）
    、環境未整理…等，顯屬瑕疵修補之範疇，迨承攬人完成缺
    失改善，即可驗收合格，進而請款，堪認宏成土木包工業所
    申報並經承辦人員簽准之竣工日97年3 月18日已經完工，並
    無遲延完工之情形。次查，宏成土木包工業經公所通知限期
    改善缺失後，業向公所表示司令台階梯不符部分係因配合地
    形施作，請依實核算，屋瓦不符部分因採購困難及工期在即
    ，已採用同級品施工，其餘缺失已於期限前改善完畢等情，
    此有宏成土木包工業97年7 月23日宏成字第ＨＣ9602008 號
    函可憑，可見承攬人並無不予改善缺失之情事。嗣後兩造因
    屋頂鋼板爭議，懸而未決，然承攬人未能取得符合設計規格
    之材料施作，並無可歸責之事由，業如前述，兩造最終合意
    不再施作屋頂鋼板，則宏成土木包工業自無可歸責之事由而
    不予改善缺失，被告抗辯宏成土木包工業逾期完工，依約得
    處逾期違約金44萬8,695 元云云，亦無可採。
五、綜上所述，原告並無遲延完工而應賠償逾期違約金之情事，
    被告無從於結算工程款扣抵逾期違約金。從而，原告依承攬
    契約，請求被告給付茂信營造公司99萬9,182 元，又應給付
    宏成土木包工業44萬8,695 元，為有理由，應予准許。
六、訴訟費用負擔之依據：民事訴訟法第78條。
中    華    民    國   100    年    11    月    24    日
                       民事第二庭   法  官  陳威宏
正本係照原本作成。
如不服本判決，應於收受送達後20日內向本院提出上訴書狀，其
未表明上訴理由者，應於提出上訴後20日內向本院補提理由書狀
（均須按他造當事人之人數附繕本）。
中    華    民    國   100    年    11    月    24    日
                                    書記官  陳勃諺